最高法院刑事判決　　　　　　九十四年度台上字第三四五七號
　　上　訴　人　甲○○
　　　　　　　　　　　　39號.
　　　　　　　　　　　（另案在台灣台北戒治所強制戒治中）
上列上訴人因公共危險等罪案件，不服台灣高等法院中華民國九
十四年四月十五日第二審判決（九十四年度交上訴字第三一號，
起訴案號：台灣板橋地方法院檢察署九十二年度偵緝字第一八０
四號），提起上訴，本院判決如下：
    主  文
上訴駁回。
    理　由
按刑事訴訟法第三百七十七條規定，上訴於第三審法院，非以判
決違背法令為理由，不得為之。是提起第三審上訴，應以原判決
違背法令為理由，係屬法定要件。如果上訴理由狀並未依據卷內
訴訟資料，具體指摘原判決不適用何種法則或如何適用不當，或
所指摘原判決違法情事，顯與法律規定得為第三審上訴理由之違
法情形，不相適合時，均應認其上訴為違背法律上之程式，予以
駁回。本件上訴人甲○○上訴意旨略稱：證人郭枝清雖為不利上
訴人之供述，然郭枝清另供稱：當時天候不佳，且正下著雨等情
，而民國九十一年十月二十一日凌晨五時，時值入冬之際天色仍
昏暗，且郭枝清年歲已高，衡情應無法看清楚肇事車輛之車牌號
碼。況郭枝清之子郭金城將車牌號碼ＥＲ－三七三二號自小客車
停在肇事現場路邊，被害人邱文明騎乘機車途經該處而自後撞上
，郭金城於本件車禍之發生亦有過失，郭枝清供述各情無非欲坦
護其子郭金城，不能採為不利上訴人認定之依據。原審未說明有
何積極證據堪以認定上訴人確有本件犯行，僅依郭枝清非無疑義
之供述各情，即逕為不利上訴人之認定，於法有違等語。
惟查原判決認定上訴人有原判決事實欄所記載之從事業務之人，
因業務上之過失致人於死；駕駛動力交通工具肇事，致人死亡而
逃逸（均累犯）犯行，係以被害人於原判決事實欄所載時、地，
因酒後騎乘機車附載陳正義，未注意車前狀況，自後撞及郭金城
所有停放路旁之自用小客車左後方，被害人因而受傷倒臥於路中
，嗣又遭上訴人所有之ＧＨ－四七九一號廂型車撞上，被害人並
遭車輪推壓拖行數十公尺，因而顱內出血不治死亡等情，業經台
灣板橋地方法院檢察署檢察官會同檢驗員相驗屬實，有勘驗筆錄
、相驗屍體證明書、台灣板橋地方法院檢察署驗斷書及相驗屍體
照片等在卷可稽。而上訴人所有之前揭廂型車確撞及受傷倒臥路
中之被害人，且該車於撞及被害人後復將其拖行三十餘公尺因而
死亡，經在場目擊之證人郭清枝記下該車之車號、車型、顏色等
，報警處理等情，並據郭枝清證述甚詳。且郭枝清於現場所記載
之上開資料，嗣經警方比對追查結果確屬上訴人所有之車輛，有
交通部公路總局台北區監理所九十年三月三日北監車字第０九四
０００三七三七號函及所附汽車車籍查詢資料、汽車過戶登記書
、汽車新領照登記書在卷可稽。郭枝清供稱被害人遭前揭車輛撞
及後，復遭該車拖行三十餘公尺因而死亡等情，核與事故現場圖
所載之內容相符。參酌郭枝清供稱：因前揭車輛撞及拖行被害人
後，因卡住而停車，嗣再倒車開走，故伊有充足時間記下車號等
情；且郭枝清與上訴人素不相識，苟其未曾在場目擊上情，焉能
詳細供述上訴人所有前揭車輛之車號、車型、顏色等特徵，堪認
郭枝清上開供述各情係屬事實。另上訴人供承：伊於九十一年十
一月或十二月間，因前揭車輛故障而將其廢棄等情，其廢棄該車
時間係於本件交通事故發生之後，而上訴人平日駕駛該車載運工
具從事水泥工作，其以該車為謀生工具，衡情應無因故障即廢棄
該車之理，上訴人所為係為湮滅犯罪事證，至為顯然。況上訴人
肇事逃逸後，拒不到案，經檢察官及第一審法院先後為三次通緝
，有各該通緝書在卷可證，益見上訴人確有駕駛前揭車輛撞及拖
行被害人之犯行。按汽車行駛時，駕駛人應注意車前狀況，並隨
時採取必要之安全措施，道路交通安全規則第九十四條第三項定
有明文。而依當時現場之情況，並無不能注意之情事，上訴人駕
駛前揭車輛竟疏未注意，因而撞及並拖行被害人，造成被害人顏
面多處擦挫傷而顱內出血不治死亡，其於本件車禍之發生為有過
失，至為明顯。雖被害人於本件車禍之發生亦有過失，惟仍無解
於上訴人過失罪責之成立。上訴人駕駛前揭車輛撞及拖行被害人
三十餘公尺後，因卡住而停車，嗣再倒車開走等情，業據郭枝清
供述明確，已如前述，上訴人明知肇事而未停車處理，反而駕車
逃離現場，其有駕駛動力交通工具肇事，致人死亡而逃逸之犯行
，亦至為顯然。上訴人否認辯解各語，無非事後卸責之詞，不足
採信等情，予以綜合判斷。因而維持第一審論處上訴人從事業務
之人，因業務上之過失致人於死；駕駛動力交通工具肇事，致人
死亡而逃逸（均累犯）罪刑之判決，駁回上訴人在第二審之上訴
，已於判決內說明其所憑之證據及其認定之理由，從形式上觀察
，並無違背法令之情形。按證據之取捨與證據之證明力如何，均
屬事實審法院得自由裁量、判斷之職權；苟其此項裁量、判斷，
並不悖乎通常一般之人日常生活經驗之定則或論理法則，又於判
決內論其何以作此判斷之心證理由者，即不得任意指摘其為違
法，而據為提起第三審上訴之合法理由。原判決綜合上述各項證
據資料，認定上訴人確有前揭犯行等情，乃其採證認事調查職權
之合法行使。且稽諸郭枝清於警詢、偵查及第一審法院審理中，
其就相關問題之供述甚為明確順暢（偵查卷第十二至十三頁、第
六十五至六十六頁、第一審卷第一二九至一三六頁），其並明確
證稱：……當時有路燈、光線很亮（第一審卷第一三四頁）；伊
記下紅色廂型車車牌時，離該車約有三、四間房子，當時伊有戴
眼鏡，伊確定看到的車牌號碼沒有錯（同上卷第一三五頁）等情
，原審綜合前述各項證據資料，據以論斷郭枝清不利上訴人供述
各情係屬事實等情，不容任意指為違法。上訴意旨並未依據卷內
資料具體指摘，徒憑己意，或就原判決已有說明之事項，或就原
審判斷證據證明力之合法職權行使，漫指其違法，重為單純事實
上之爭執，難謂係適法上訴第三審之理由，其上訴違背法律上之
程式，應予駁回。
據上論結，應依刑事訴訟法第三百九十五條前段，判決如主文。
中　　華　　民　　國　九十四　年　　六　　月　 三十 　日
                      最高法院刑事第二庭
                          審判長法官  董　明　霈
                                法官  林　茂　雄
                                法官  張　祺　祥
                                法官  呂　永　福
                                法官  洪　佳　濱
      本件正本證明與原本無異
                                      書  記  官
中　　華　　民　　國　九十四　年　　七　　月　　七　　日
                                                Ａ
